【裁判字號】    97,上更(一),585
【裁判日期】    980310
【裁判案由】    毒品危害防制條例
【裁判全文】
臺灣高等法院刑事判決             97年度上更(一)字第585號
上  訴  人
即  被  告  甲○○
指定辯護人  扶助律師吳孟玲律師
上列上訴人因毒品危害防制條例案件，不服臺灣臺北地方法院97
年度訴字第399號，中華民國97年5月30日第一審判決（起訴案號
：臺灣臺北地方法院檢察署97年度偵字第2225號），提起上訴，
判決後經最高法院發回更審，本院判決如下：
    主  文
原判決撤銷。
甲○○販賣第一級毒品，處有期徒刑拾伍年。扣案含第一級毒品
海洛因成分之粉末物拾包（驗餘合計淨重壹點捌壹公克），均沒
收銷燬之；放置上開毒品之空包裝（總重貳點伍壹公克），均沒
收。
甲○○其餘被訴販賣第一級毒品部分，均無罪。
    事  實
一、甲○○明知海洛因屬毒品危害防制條例所定之第一級毒品，
    依法不得販賣，竟基於販賣海洛因以營利之犯意，先於民國
    （下同）97年1月16日15時許，在龍山寺捷運站旁，以新臺
    幣（下同）3000元之價格，向不詳年籍姓名綽號「阿龍」之
    人購入含第一級毒品海洛因之粉末10包，以部分供自己施用
    ，部分可用之轉賣他人賺取價差牟利。於同日23時許，田文
    媺以所持用之0000000000號行動電話撥打甲○○持用之0000
    000000號行動電話，欲購買500元海洛因1包，倆人並已約定
    於翌（17）日凌晨在林森北路472號2樓樓梯間交易。嗣田文
    媺於同月17日凌晨零時，因私娼行為遭警方查獲，而供出渠
    曾於前一日23時許與甲○○聯繫欲購買海洛因，且約定在上
    址樓梯間完成交易等情，並主動帶同警員前往上址樓梯間；
    警員旋於同日凌晨1時50分許，在上址樓梯間查獲攜帶甫向
    綽號「阿龍」者所販入含第一級毒品海洛因之粉末物前往該
    處欲販賣與田文媺之甲○○，並自其身上扣得含第一級毒品
    海洛因成分之粉末10包（合計淨重1.81公克，空包裝總重
    2.51公克，純度25.72%，純質淨重0.47公克），而查獲。
二、案經臺北市政府警察局信義分局報請臺灣臺北地方法院檢察
    署檢察官偵查起訴。
    理  由
一、證據能力部分：
  (一)被告於原法院審理中雖辯稱：為警查獲後，警察在警車內有
    用手打伊胸部，說「都不承認有賣毒品」，而警詢中伊係說
    幫田文媺拿，並非賣給田文媺，警詢筆錄亂寫云云，惟查：
    1.關於被告辯解：為警查獲後，警察在警車內有用手打伊胸
      部，說「都不承認有賣毒品」部分：
      (1)證人警員潘泉宏於原法院審理中已具結證稱：伊於查獲
        被告後，在警車上並未毆打被告等語（見原審卷第280
        頁）。再觀諸被告於97年1月17日經原審諭知羈押在臺
        灣臺北看守所時所製作之內外傷紀錄表，並無任何外傷
        紀錄，亦有臺灣臺北看守所97年4月21日北所衛字第097
        0004176號函覆資料在卷可憑。
      (2)參以被告於為警查獲後移送檢察官複訊時及聲請羈押時
        接受原法院訊問時之筆錄，被告均未曾提及遭警員毆打
        之情，是並無任何證據資料顯示被告曾於為警查獲後之
        解送途中曾遭警員毆打。被告上開所辯，並無依據，尚
        難憑採。
    2.關於被告辯解「警詢中伊係說幫田文媺拿，並非賣給田文
      媺，警詢筆錄亂寫」部分：
      (1)經原審於97年4月10日勘驗被告警詢錄影光碟結果，見
        警員詢問被告之記錄採「一問一答」方式，警員對被告
        反覆陳述供詞不一部分，均詳細追問，勘驗結果核與筆
        錄內容尚無明顯不一之處。其中被告就是否有販賣海洛
        因與證人田文媺之相關陳述為：「（警察問：我說，你
        能夠說的清楚，你有聽懂我說的意思嗎？有時候你自己
        有在用，啊你去向人家拿的時候，有時候她要，你又會
        拿給她，啊不過你撿一些起來自己用的，賺一些自己用
        的，是不是這樣？是不是這樣？閩南語）楊：（點頭）
        ；... 她去向別人買的不能用，... 才來說，說她那個
        什麼，後來才說，批來打看看，可以用，所以才說不然
        你幫我拿一下，啊這樣接下來，她有時候2、3天沒有來
        跟我拿，也是去向別人拿；... 楊：對啦，她說要批給
        她，對不對？批給她一些而已，早就有人跟我說不要批
        給那個女人，說不要緊，算說離這裡沒有多遠，啊這樣
        ，帶人來抓；（警：她知道你有在用，所以她才直接向
        你拿？她之前拿的都不行，她才向你拿，是不是這樣？
        閩南語）楊：就是這樣，才會都叫我幫她拿；... （警
        ：她沒拿錢託你喔，她沒拿錢託你喔）楊：沒拿錢託我
        不要緊，你說我批給她這樣子；（警：你批給她？）楊
        ：對啦，對啦；... （警：你老實講你不是專門在賣4
        號，因為你的4號比較好，所以她才向你拿，是不是這
        樣？）楊：（點頭）；（警：你承認今天有要賣她，她
        有跟你聯絡嘛，她今天有聯絡要跟你拿是事實嘛？）楊
        ：對啊，她就電話打來；... （警：你不要跟我說那些
        話，我現在有在錄音錄影，什麼我怎麼說，我都照你的
        意思說）楊：好啦；... 楊：就跟你說沒有賺到，你有
        聽懂嗎？（警：沒賺到是因為她欠你錢？）楊：她欠我
        錢啊，她也沒有還我；... （警：啊你今天這幾包是怎
        樣？）楊：那2包1千的就是就是就是，她就不曾拿過1
        千的，最好是要拿1千的2包；... 楊：她還沒有向我拿
        ；... （  警：你在那邊是要做什麼？我問你，你在那
        邊是要做什麼？）楊：她就是約我去那裡啊；（警：約
        你去那裡要跟你拿東西？是不是？）楊：嗯，叫我去那
        裡，說在2樓的樓梯那裡；（警：你在那裡要跟她交易
        嘛，是不是？是不是？什麼叫做交易，就是拿錢換東西
        ）楊：啊她約我的；不是我約她的，我也不知道，不知
        道那個，她說來不然樓梯口那裡；... （警：對嘛，她
        本來在電話中跟你說要拿多少？）楊：說先500，說拿
        500來，後來說什麼2千；（警：500元是何時跟你說的
        ？）楊：之前說的；（警：之前什麼時候？11點多那時
        候？）楊：對啦，她說批給我500，之後被人抓到之後
        才說要拿2千；... （警：如果都有拿給你，你有多少
        賺一些？）楊：對啊，她如果拿足夠，就有賺；... （
        警：你吃的4號跟你賣的4號來源從哪裡來？）楊：我向
        別人買的；就在萬華買的；（警：萬華，誰？）楊：阿
        龍；... （警：我問你，你最近的1次，你什麼時間、
        什麼地點跟阿龍買多少4號？）楊：今天；捷運的上面
        啦；... （警：買多少？買多少？就是今天查到的這些
        ？）楊：（點頭）；（警：10包就對了？）楊：（點頭
        ）：（警：是嗎？你那1大包就不只3千？）楊：沒有啊
        ，小包有的幾包我就... （警：總共3千就對了？）楊
        ：（點頭）；10包」，有原審於97年4月10日勘驗被告
        警詢錄影光碟之筆錄在卷可稽（見原審卷第243頁至第
        257頁）。
      (2)上揭勘驗筆錄復詳確記載「警：你以上所說的是否實在
        ？你以上所說的是否實在？我剛剛問你，你說的是否實
        在？（閩南語）楊：誰？（閩南語）警：你，我剛剛問
        你的，你說得是否實在？（閩南語）楊：實在。（閩南
        語）警：還有什麼意見要補充的？（閩南語）楊：（搖
        頭）警：都有實說，是不是這樣？筆錄結束時間6點35
        分，看一下。楊：（點頭）（抬頭看向被告的左上方）
        另本件製作筆錄之處所是在警方之開放辦公室內，被告
        坐在製作筆錄之警察旁邊，該名警察當場按照詢問之進
        度製作筆錄，被告亦可看到電腦螢幕之內容，做筆錄之
        期間，警察與被告均神色正常，製作筆錄之警察雖於詢
        問時偶有提高音量數次，惟與刑事訴訟法第98條之規定
        並無不合之處，並有其他警員在辦公室內走動」等語。
      (3)得見被告於警詢中所為陳述係出於其自由意志而未遭受
        警員施以強暴、脅迫等不正方法，且警詢筆錄之記載係
        依據被告之陳述所為；被告上開所辯，核與事實不符，
        不足採信。
    3.綜上，被告於警詢時所為之自白，係出於被告之自由意識
      而未經警察使用不正方法，應可認定；該自白核與事實相
      符部分，自有證據能力。
  (二)證人田文媺於偵查中向檢察官所為之陳述，查無顯有不可信
    之情況，依刑事訴訟法第159條之1之規定，得為證據。
  (三)次按被告以外之人於檢察事務官、司法警察官或司法警察調
    查中所為之陳述，與審判中不符時，其先前之陳述具有較可
    信之特別情況，且為證明犯罪事實存否所必要者，得為證據
    ；刑事訴訟法第159條之2定有明文。查，證人田文媺於到案
    之初時供證：我只知道他綽號「阿伯」約70歲，我向他購買
    海洛因都打他行動電話0000000000聯繫並約定地點交易；今
    我從事私娼行為後尚未經警查獲時，於16日月23時許我原本
    就要向他購買海洛因毒品施用並撥打他0000000000告訴他我
    要購買500元海洛因，並已與「阿伯」相約在林森北路472號
    2樓樓梯間交易，但於17日0時許我在康定路與和平西路口經
    警查獲我從事私娼行為之際，當時警方詢問我是否從事私娼
    情事之情，我另向警方自首我有施用毒品情事，因我真的不
    想受毒品迫害，我並主動要帶同警方去查緝該「阿伯」之人
    云云；核與渠在本院審理中所供：係與被告共同出資購買，
    一人出資500元等語；先後供述雖有不符。然證人田文媺在
    本院審理中已供陳：（審判長問：警詢筆錄內容，是否你於
    警察訊問時，所為之陳述？提示證人警詢筆錄）是；（問：
    是否能指出哪部分是出於警方的非法取供？提示證人警詢筆
    錄）沒有云云（見本院98年2月10日審判筆錄）；得見證人
    田文媺警詢中之供述，並無非法取供之情事。再觀諸證人田
    文媺警詢中有關渠曾「於97年1月16日月23時許，有撥打
    0000000000號行動電話，告訴被告要購買500元海洛因，並
    已與被告相約在林森北路472號2樓樓梯間交易」之供述，清
    晰明確；嗣在本院審理中之供述關於詰問中重要之點，則大
    都以「時間很久了，那時很迷糊，那時說的話因為施用毒品
    所以沒有辦法控制行為和語言」、「不記得」等語搪塞，顯
    見其在本院審理中之供述多所隱匿；而得認該證人警詢中之
    供詞，具有較可信之特別情況，且為證明犯罪事實存否所必
    要者，依刑事訴訟法第159條之2之規定，得為證據。
  (四)另按被告以外之人（包括證人、鑑定人、告訴人、被害人及
    共同被告等）於審判外之陳述雖不符刑事訴訟法第159條之1
    至之4等四條之規定，而經當事人於審判程序同意作為證據
    ，法院審酌該言詞陳述或書面陳述作成時之情況，認為適當
    者，亦得為證據；當事人、代理人或辯護人於法院調查證據
    時，知有刑事訴訟法第159條第1項不得為證據之情形，而未
    於言詞辯論終結前聲明異議者，視為有前項之同意，同法第
    159條之5定有明文。查，卷附自願受搜索同意書、搜索扣押
    筆錄、扣押物品目錄表、扣押物品收據、遠傳電信股份有限
    公司函覆0000000000之通聯資料、遠傳電信公司98年1月20
    日傳真資料、中華電信98年1月21日號函、臺灣大哥大股份
    有限公司98年2月4日法大字第098011857號函，雖屬被告以
    外之人於審判外之書面陳述，且無符合同法第159條之1至之
    4等前4條之情形，但上揭文書經本院當庭提示，檢察官、被
    告及辯護人均表示「沒意見」，而不爭執其證據能力，且未
    經當事人於言詞辯論終結前聲明異議；本院審酌上開證據均
    非公務員違法取得之證據，復經於審判期日就上開證據進行
    調查、辯論，是該等證物，依刑事訴訟法第159條之5第2項
    規定，亦得作為證據。
二、犯罪事實之認定：
    訊據被告甲○○固坦陳行動電話號碼0000000000號為其所持
    用，證人田文媺係持用0000000000號之行動電話號碼，而證
    人田文媺於97年1月16日晚上11時許曾與其聯繫而約定在上
    址樓梯間交付海洛因，且其於同年月17日1時50分許在上址
    樓梯間為警查獲，並扣得含第一級毒品海洛因成分之粉末物
    10包（驗餘淨重合計1.81公克）等情，但矢口否認有何販賣
    毒品之犯行，在原審辯稱：伊僅是代田文媺購買毒品，並無
    販賣毒品與田文媺之行為；又扣案10包毒品，係伊在案發當
    天早上先以3000元購買6包，自己用了1包，下午再用3000元
    買6包，晚上7、8點又用一包；而警詢中，伊係說幫田文媺
    拿，並非賣給田文媺，警詢筆錄亂寫，田文媺係因警察以案
    件交換才供出伊云云。在本院辯稱：這些東西是我自己買來
    要自己吸食的；筆錄是警察自己亂寫的；都是證人自己打電
    話給我，他打電話給我都是叫我去他家找他聊天，沒有說過
    什麼買毒品的事情等語。惟查：
  (一)被告警詢中即坦承：問：據田文媺所指陳，渠因染有毒癮渠
    所然施用之海洛因皆向你所購入，並早於16日23時許以撥打
    你0000000000行動電話要向你購入500元之海洛因毒品，然
    指證人因他案遭警於0時許查獲，渠主動向警方人員自首施
    毒品之不法情事，並要主動帶同警方查緝你販售毒品情事【
    警方查獲田文媺涉他案時，田文媺即自首施用毒品情事並告
    知警方查獲前已與你相約購毒情事已告知警方人員，並主動
    要帶同警方查緝】，警方盤查你之時起獲該多包已方裝完成
    之海洛因毒品，田文媺所撥打之0000000000行動電話又與你
    所持之電話相符，你欲販售海洛因毒品之歷歷情事你為何否
    認，並辯稱你於該處是要自己施用海洛因？）我老實說我在
    二樓樓梯間是欲與田文媺交易毒品無誤，他原本於16日23時
    許打我電話要購買500元，然後於17日1時許再與我電話聯繫
    要購買2000元海洛因，所以我與他相約於該處交易海洛因毒
    品；... （問：警方人員起獲你所持有之10包海洛因毒品是
    否全數為販賣之用？）其中2包是要販售予田文媺，其餘8包
    是我自行要施用的，但我還沒賣給她；... （問：你最近一
    次於何時何處？向阿龍購入多少毒品海洛因？）我於今16日
    （筆錄雖記載為「17」日，然被告於同月17日上午已遭警方
    查獲，故此處應係「16日」之誤）下午15時許在龍山寺捷運
    站旁向阿龍購入3000元海洛因（即警方所查扣之10包海洛因
    毒品）；（問：你購入海洛因毒品是否由你自己分裝？）有
    時購入時即（筆錄誤載為「及」）分裝完成，有時我於家中
    我自行分裝云云（見偵查卷第15頁、第16頁）。在檢察官偵
    查中供稱：（問：警詢筆錄說你的毒品3000元向阿龍買？）
    是，是昨天下午2、3點在龍山寺買的等語（見偵查卷第55頁
    ）。
  (二)證人田文媺於警詢中亦指證：（問：妳向警方自首妳施用海
    洛因毒品，並要帶同警方前往查緝販售海洛因予妳之人，該
    人之姓名年籍為何？妳如何聯繫？）我只知道他綽號「阿伯
    」約70歲，我向他購買海洛因都打他行動電話0000000000聯
    繫並約定地點交易；今我從事私娼行為後尚未經警查獲時，
    於16日23時許我原本就要向他購買海洛因毒品施用並撥打他
    0000000000告訴他我要購買500元海洛因，並已（筆錄誤載
    為「以」）與「阿伯」相約在林森北路472號2樓樓梯間交易
    ，但於17日0時許我在康定路與和平西路口經警查獲我從事
    私娼行為之際，當時警方詢問我是否從事私娼情事之情，我
    另向警方自首我有施用毒品情事，因我真的不想受毒品迫害
    ，我並主動要帶同警方去查緝該「阿伯」之人；（問：妳向
    該綽號「阿伯」男子共購入毒品海洛因幾次施用？）... 約
    每2天向他購買500元海洛因施用，我都撥打0000000000聯繫
    購買等語（見偵查卷第32頁、第33頁）。於檢察官偵查中供
    稱：伊使用0000000000電話云云（見偵查卷第69頁）。
  (三)證人即查獲本案之警員潘泉宏於原法院審理中到庭結證稱：
    伊在康定路與桂林路口查獲田文媺有私娼行為，因看到田文
    媺手上有新的針孔，所以就詢問田文媺上開針孔如何產生，
    田文媺就說當天已與甲○○聯繫要買500元之毒品，伊就請
    田文媺打電話給被告說改買2000元，並約在田文媺住處附近
    交易，伊即於約定時間在田文媺住處二樓樓梯間發現被告，
    當時被告手上拿二包海洛因，夾克裡面還有八包海洛因。至
    於田文媺部分，有移送違反社會秩序維護法之案件，而毒品
    部分驗尿也驗到有，均有移送云云（見原審卷第279頁）。
  (四)被告警詢中之上揭自白，核與證人田文媺、警員潘泉宏所為
    供證，均為相符；並有自願受搜索同意書、搜索扣押筆錄、
    扣押物品目錄表、扣押物品收據、遠傳電信股份有限公司函
    覆0000000000之通聯資料在卷可資佐證。再查，被告獲案時
    為警自其身上查獲之白粉10包，經送法務部調查局鑑定結果
    ，認送驗粉末檢品10包均含第一級第6項毒品海洛因成分，
    合計淨重1.81公克（空包裝總重2.51公克），純度25.72%，
    純質淨重0.47公克，有該局97年3月14日調科壹字第0972301
    4330號濫用藥物實驗室鑑定書在卷可憑（見原審卷第239頁
    ）。被告警詢中之上揭自白，核與事實相符，自屬可信。
    證人田文媺於本院審理中所供證：係與被告一起去買，買回
    來一起施用等語；核與卷內資料不符，顯係事後迴護被告之
    詞，委無足採。
  (五)依被告之上揭供述，其係於97年1月16日，以3000元之價格
    ，向不詳年籍姓名綽號「阿龍」之人購入本件扣案含第一級
    毒品海洛因之粉末10包，而欲以500元之價格販賣1包予田文
    媺；則被告以平均每包300元之價格購入，欲以每包500元之
    價格販出，其有賺取差價牟利之犯意，亦可認定。
  (六)綜上所述，被告所辯顯係臨訟卸責之詞，委無足採。本案事
    證業已明確，被告犯行均堪以認定。
三、論罪法條：
  (一)核被告所為，係犯毒品危害防制條例第4條第1項之販賣第一
    級毒品罪。被告持有第一級毒品海洛因之低度行為被販賣第
    一級毒品海洛因之高度行吸收，不另論罪。又起訴書雖未敘
    及被告「基於販賣海洛因以營利之犯意，先於97年1月16日
    15時許，在龍山寺捷運站旁，以3000元之價格，向不詳年籍
    姓名綽號阿龍之人購入含第一級毒品海洛因之粉末10包，以
    部分供自己施用，部分可用之轉賣他人賺取價差牟利」及「
    田文媺與甲○○約定於97年1月17日在林森北路472號2樓樓
    梯間交易第一級毒品海洛因」之事實；然此部分核與已起訴
    之「嗣於97年1月17日，田文媺為警查獲經營私娼行為後，
    主動帶同員警至與甲○○交易毒品現場而查獲上情，並扣有
    第一級毒品海洛因10包（淨重3.2公克）」部分，核屬同一
    販賣第一級毒品海洛因之犯行，本院自得併予審判。
  (二)次查，本案被告販賣海洛因與證人田文媺之行為，固無足取
    ，然被告販賣毒品與證人田文媺之數量甚少，圖取之營利甚
    低，本院認被告倘處以上開罪名最輕本刑無期徒刑，猶嫌過
    重，顯為情輕法重，被告本案犯罪既有前開顯可憫恕之處，
    爰依刑法第59條之規定減輕其刑，死刑減輕為無期徒刑，無
    期徒刑減輕為二十年以下十五年以上有期徒刑。
四、原審就被告於97年1月16日販賣第一級毒品犯行，認罪證明
    確予以論罪科刑，固非無見。惟按毒品危害防制條例第18條
    第1項規定，得諭知沒收並銷燬之者，以查獲之毒品及專供
    製造或施用毒品之器具為限，並不及於毒品之外包裝；而毒
    品外包裝係用於包裹毒品，防其裸露、潮濕，便於攜帶販賣
    ，亦係供販賣毒品所用之物，應依毒品危害防制條例第19條
    第1項之規定宣告沒收之，方屬適法（最高法院92年台上字
    第1288號判決意旨參照）；原判決就該毒品之外包裝，竟漏
    未依上開規定宣告沒收，自有不適用法則之違誤。被告之上
    訴意旨仍執陳詞否認犯罪，雖為無理由；然原判決既有上開
    可議之處，自應由本院將原判決撤銷改判。爰審酌被告於偵
    查及本院審理中固均否認犯行，犯後態度難認良好，惟審酌
    被告販賣海洛因之數量微小，可得獲利不多，另參以被告犯
    罪動機、目的及生活狀況等情狀，量處如主文所示之刑。扣
    案楊含海洛因成分之粉末物拾包（驗餘合計淨重壹點捌壹公
    克），係查獲之第一級毒品，應依毒品危害防制條例第18條
    第1項前段之規定沒收銷燬之；放置上開毒品之空包裝（總
    重貳點伍壹公克），係用於包裹毒品，防其裸露、潮濕，便
    於攜帶販賣，係供販賣毒品所用之物，應依毒品危害防制條
    例第19條第1項之規定宣告沒收之。
五、無罪部分：
  (一)公訴意旨另以：被告甲○○明知海洛因係毒品危害防制條例
    規定所列管之第一級毒品，仍基於營利之意圖，自96年7、8
    月間起，至97年1月間止，先向真實姓名年籍不詳、綽號「
    阿龍」之成年男子，以每10包3千元之價格，購入第一級毒
    品海洛因後，再約每隔3日，多次在臺北市中山區○○○路
    472號田文媺住處之樓梯間，以每次每包約500元之價格，販
    賣第一級毒品海洛因予田文媺。因認被告甲○○對所為，除
    上開論罪之部分外，其餘亦涉犯毒品危害防制條例第4條第1
    項之販賣第1級毒品罪嫌云云。
  (二)公訴人認被告被告甲○○涉有上揭販賣第一級毒品罪嫌，無
    非以被告甲○○於警訊、檢察官偵查中曾供陳有販賣第一級
    毒品予田文媺，證人田文媺於警詢及檢察官偵查中亦曾供述
    有向被告購買海洛因，為其主要之論據。惟訊據被告甲○○
    在法院審理中則堅決否認有上揭販賣第一級毒品犯行。
  (三)按犯罪事實應依證據認定之，無證據不得認定其犯罪事實；
    刑事訴訟法第154條第2項定有明文。次按被告之自白為證據
    之一種，須非出於強暴、脅迫、利誘、詐欺或其他不正之方
    法，且與事實相符者，方得採為證據，故被告雖經自白，仍
    應調查其他必要之證據，以察其與事實是否相符，苟無法證
    明其與事實相符，根本即失其證據之證明力，不得採為判斷
    事實之根據。認定犯罪事實所憑之證據，雖不以直接證據為
    限，間接證據亦包括在內；然而無論直接或間接證據，其為
    訴訟上之證明，須於通常一般之人均不致有所懷疑，而得確
    信其為真實之程度者，始得據為有罪之認定，倘其證明尚未
    達到此一程度，而有合理之懷疑存在時，事實審法院復已就
    其心證上理由予以闡述，敘明其如何無從為有罪之確信，因
    而為無罪之判決，尚不得任意指為違法；最高法院46年台上
    字第809號、76年台上字第4986號亦分別著有判例。又，施
    用毒品者，其所稱向某人購買之供述，須補強證據以擔保其
    供述之真實性。良以施用毒品者其供述之憑信性本不及於一
    般人，況施用毒品者其供出來源，因而破獲者，法律復規定
    得減輕其刑，其有為偵查機關誘導、或為邀輕典而為不實之
    陳述之可能，其供述之真實性自有合理之懷疑。是本院一貫
    之見解，認施用毒品者關於其向某人購買毒品之供述，必須
    補強證據佐證，以擔保其供述之真實性，俾貫澈刑事訴訟無
    罪推定及嚴格證明之基本原則。又關於毒品施用者其所稱向
    某人購買毒品之供述，必須補強證據佐證，係指毒品購買者
    之供述縱使並無瑕疵，仍須補強證據佐證而言，以擔保其供
    述之真實性。該所謂補強證據，必須與施用毒品者關於相關
    毒品交易之供述，具有相當程度之關連性，且足使一般人對
    於施用毒品者之供述無合理之懷疑存在，而得確信其為真實
    ，始足當之。若毒品購買者之供述證據，本身已有重大瑕疵
    ，依嚴格證明之法則，苟已無法憑為犯罪事實之認定時，自
    無再論補強證據之必要，其理甚明（95年台上字第6850號判
    決意旨參照）。經查：
    1.證人田文媺之供證：
      (1)於警詢中供陳：（問：妳稱向甲○○購買10多次海洛因
        毒品，分別於何時？何處所？）我時間已不記得，只知
        約2至3天一次，地點都與他約在臺北市中山區○○○路
        472號2樓（公共逃生樓梯間）云云（見偵字第卷第33頁
        ）。
      (2)檢察官偵查中具結供證：伊自96年7、8月間起至為警查
        獲前，即以0000000000號行動電話號碼與被告所使用之
        0000000000號行動電話聯絡購買海洛因，被告常打電話
        來詢問伊還要不要買海洛因，大約隔3天就要用一包大
        約500元量的海洛因，伊在這段期間共向被告購買海洛
        因40幾次，幾乎都買500元，有時買1000元，但因伊沒
        有錢，所以買1000元次數很少等語（見偵字卷第69頁）
        。
      (3)觀諸證人田文媺之先後供證，渠於警詢中供陳「向甲○
        ○購買10多次海洛因」；在檢察官偵查中供證「伊自96
        年7、8月間起至為警查獲前，大約隔3天就要用一包大
        約500元量的海洛因，伊在這段期間共向被告購買海洛
        因40幾次」；其所供購買次數差距頗大，自係有重大之
        瑕疵。
      (4)遍閱全卷，又查無其他與前開毒品交易供述具有相當程
        度關連性之補強證據，足以擔保證人田文媺供述之真實
        性；揆諸首揭說明，尚難以證人田文媺所為單一有重大
        瑕疵之供證，執為被告涉有此部分販賣第一級毒品犯行
        論罪科刑之依據。
    2.被告之自白：
      觀諸被告前開於警詢、檢察官偵查中所供述販賣第一級毒
      品海洛因予田文媺之自白，關於次數部分或稱5-6次，或
      稱3-4次，關於金額或稱500元、或稱1000元、或稱300元
      ，其先後陳述亦不一致，且又查無其他必要之證據，以證
      明其與事實相符；揆諸最高法院46年台上字第809號判例
      意旨，被告此部分之自白根本即失其證據之證明力，不得
      採為判斷事實之根據。
    3.綜上所述，檢察官對於此部分起訴之犯罪事實，所提出之
      證據，尚無從說服法院以形成被告有罪之心證，基於無罪
      推定之原則，自應為被告無罪判決之諭知。
  (四)此外，復查無其他積極證據足資證明被告有公訴人所指之此
    部分販賣第一級毒品犯行，被告此部分之犯罪尚屬不能證明
    。原審未及詳查，遽予論罪科刑，自有未當。被告之上訴意
    旨，執以指摘原判決此部分不當，為有理由，應由本院將原
    判決此部分撤銷，改為被告無罪之諭知。
據上論斷，應依刑事訴訟法第369條第1項前段、第364條、第299
條第1項前段、第301條第1項，毒品危害防制條例第4條第1項、
第18條第1項前段、第19條第1項，刑法第59條、第65條第2項，
判決如主文。
本案經檢察官周誠南到庭執行職務。
中    華    民    國    98    年    3     月    10    日
            刑事第三庭    審判長法  官  陳博志
                                法  官  蔡聰明
                                法  官  許文章
以上正本證明與原本無異。
如不服本判決，應於收受送達後10日內向本院提出上訴書狀，其
未敘述上訴之理由者並得於提起上訴後10日內向本院補提理由書
（均須按他造當事人之人數附繕本）「切勿逕送上級法院」。
                                書記官  陳嘉文
中    華    民    國    98    年    3     月    11    日
附錄：本案論罪科刑法條全文
附錄本案論罪法條
毒品危害防制條例第4條第1項、第6項
製造、運輸、販賣第一級毒品者，處死刑或無期徒刑；處無期徒
刑者，得併科新臺幣1000萬元以下罰金。
前五項之未遂犯罰之。


司法院資訊處製作；財團法人民間司法改革基金會備份。
